【裁判字號】    98,交聲,175
【裁判日期】    981110
【裁判案由】    違反道路交通管理處罰條例聲明異議
【裁判全文】
臺灣雲林地方法院交通事件裁定         98年度交聲字第175號
移送機關即
原處分機關  交通部公路總局嘉義區監理所雲林監理站
異  議  人
即受處分人  甲○○
上列異議人即受處分人因違反道路交通管理處罰條例案件，對於
交通部公路總局嘉義區監理所雲林監理站民國98年9 月18日所為
之裁決處分（原處分案號：雲監裁字第裁72-ZCR021875號），聲
明異議，本院裁定如下：
    主  文
異議駁回。
    理  由
一、原處分意旨略以：異議人即受處分人甲○○於民國98年5 月
    24日下午6 時4 分許，駕駛車牌號碼5955-WL 號自用小客車
    ，行經員林收費站北上第7 車道，因汽車行駛於應繳費之公
    路不依規定繳費，經催繳而未能於期限內即98年7 月10日前
    補繳，嗣交通部公路總局嘉義區監理所雲林監理站（下稱原
    處分機關）以違規事實明確，於98年9 月18日依道路交通管
    理處罰條例第27條第1 項之規定，裁處受處分人罰鍰新臺幣
    （下同）3,000 元。
二、聲明異議意旨略以：異議人從未收到ETC 補繳通知，係依行
    政程序法規定，寄存郵局視同送達；又原本40元的過路費，
    疑因ETC 卡片感應問題致未扣繳成功，罰款高達近100 倍即
    3,000 元，兩者皆非合理，異議人不服裁決，爰依法聲明異
    議。
三、按汽車行駛高速公路，於駛進收費站前，應依標誌指示預為
    減速慢行，並依規定標誌、標線、號誌指示或交通勤務警察
    指揮順序行駛過站繳費，汽車行駛於應繳費之公路、橋樑、
    隧道或輪渡，不依規定繳費者，處汽車所有人或駕駛人新臺
    幣3,000 元以上6,000 元以下罰鍰，並追繳欠費，高速公路
    及快速公路交通管制規則第23條、道路交通管理處罰條例第
    27條第1 項定有明文。次按處理違反道路交通管理事件，有
    關文書送達之程序，依行政程序法之規定，違反道路交通管
    理事件統一裁罰基準及處理細則第5 條定有明文。而依行政
    程序法第72條第1 項、第73條第1 項及第74條第1 項、第2
    項規定，送達於應受送達人之住居所、事務所或營業所為之
    ；於應送達處所不獲會晤應受送達人時，得將文書付與有辨
    別事理能力之同居人、受僱人或應送達處所之接收郵件人員
    ；送達不能依前2 條規定為之者，得將文書寄存送達地之地
    方自治或警察機關，若由郵務機關送達者，得將之寄存於送
    達地之郵政機關，並作送達通知書兩份，一份黏貼於應受送
    達人住居所、事務所、營業所或其就業處所門首，另一份交
    由鄰居轉交或置於該送達處所信箱或其他位置，以為送達，
    且依前開規定所為之寄存送達，無論應受送達人實際上於何
    時受領文書，均以寄存之日，視為收受送達之日，而發生送
    達之效力（最高行政法院97年度裁字第2149號判決意旨參照
    ）。
四、經查，異議人駕駛上開自小客車，於98年5 月24日下午6 時
    4 分，行經員林收費站北上第7 車道，因卡片餘額不足無法
    扣款致未依規定繳費，經遠通電收股份有限公司（下稱遠通
    公司）以雙掛號寄送補繳通知單，送達地址為異議人戶籍地
    即雲林縣大埤鄉○○村○○路9 巷40弄3 號，因不獲會晤應
    受送達人，亦無有辨別事理能力之同居人、受僱人或應送達
    處所之接收郵件人員，而由郵務機關於98年6 月24日將該通
    知單寄存於大埤郵局，嗣異議人未依期限補繳費用，內政部
    警政署國道公路警察局於98年8 月12日依法舉發，異議人仍
    未於期限內（98年9 月11日）繳納，原處分機關遂於98年9
    月18日開立本案裁決書，同日由異議人親自簽收等情，除為
    異議人所不爭執外，並有高速公路局委託遠通電收公司辦理
    電子收費業務送達證書、國內掛號郵件查詢單、異議人全戶
    戶籍資料查詢結果、交通部臺灣區○道○○○路局員林收費
    站高員業字第0980001490號函及原處分機關違反道路交通管
    理事件裁決書附卷可稽，是受處分人確有駕駛自小客車行駛
    於應繳費之公路不依規定繳費的違規行為，至為明確。其次
    ，
    本件補繳通知單已由遠通公司依前揭處理違反道路交通管理
    事件之文書送達程序，以寄存送達大埤郵局方式而合法送達
    於異議人，並自寄存之日起即98年6 月24日發生送達效力，
    縱異議人疏未領取信件而不知補繳情事，惟依上開規定，寄
    存送達不以異議人實際領取為必要，本件送達程序於法並有
    未合，異議人辯稱寄存送達不合理乙節，委無足採。再本案
    未能扣款成功之原因乃卡片餘額不足，此有上開舉發單可證
    ，並非遠通公司機器設備故障所致，至異議人辯稱係ETC 卡
    片感應出問題，然此部分除未據異議人舉證以實其說外，更
    可證明異議人確實知悉該次通行費未扣款成功，異議人卻置
    之不理，未為任何舉措，益證異議人明知欠繳過路費一情，
    異議人此部分辯解，亦不足採。
五、綜上所述，異議人於上述時、地，駕駛車牌號碼5955-WL 號
    自用小客車，行經員林收費站北上第7 車道，有汽車行駛於
    應繳費之公路不依規定繳費，經催繳而未能於期限內即98年
    7 月10日前補繳之違規行為，原處分機關依道路交通管理處
    罰條例第27條第1 項之規定，裁處異議人3,000 元罰鍰，核
    無違誤，本件異議為無理由，自應予駁回。
六、依道路交通管理處罰條例第87條第2 項，道路交通案件處理
    辦法第19條，裁定如主文。
中    華    民    國    98    年    11    月    10    日
                  交通法庭      法  官  曾鴻文
以上正本證明與原本無異。
如不服本裁定，應於裁定送達後5 日內向本院提出抗告狀（須附
繕本）。
                                書記官  顏錦清
中    華    民    國    98    年    11    月    10    日


司法院資訊處製作；財團法人民間司法改革基金會備份。
